臺灣臺中地方法院民事裁定　　　　　　100年度家聲字第308號
聲　請　人　楊峻瑀
相　對　人　楊智崴
　　　　　　楊棋崴
上列聲請人聲請選任特別代理人等事件，本院裁定如下：
    主  文
准聲請人移轉相對人所有座落臺中市○區○村段一八四之三地號
土地（權利範圍均各三十萬分之一一００），及同段五八二八建
號建物（門牌號碼：臺中市○區○○街七八之四號，權利範圍均
各三分之一）予聲請人，並以上開不動產向金融機構貸款及設定
抵押權。
前項貸款所得金額應按相對人原有權利範圍之比例分配，並分別
存入相對人楊智崴於三信商業銀行成功分行第00000000
00號帳戶內，及相對人楊棋崴於三信商業銀行成功分行第00
00000000號帳戶內。
選任楊孫秋雲為相對人楊智崴轉讓其所有如第一項所示不動產予
聲請人相關事宜之特別代理人。
選任鄭孫春美為相對人楊棋崴轉讓其所有如第一項所示不動產予
聲請人相關事宜之特別代理人。
程序費用由聲請人負擔。
    理  由
壹、聲請意旨略以：聲請人為未成年人即相對人楊智崴（男、民
    國○○○年○月○○○日生、身分證統一編號：Ｚ0000
    00000號）、楊棋崴（男、八十五年一月二十八日生、
    身分證統一編號：Ｚ000000000號）之父，聲請人
    之配偶即相對人之母孫于婷於八十九年四月九日死亡，留有
    遺產，由聲請人及相對人每人各繼承三分之一，相對人名下
    因而有不動產即臺中市○區○村段一八四之三地號土地（面
    積二一七二平方公尺、權利範圍均各三十萬分之一一００）
    ，及其上同段五八二八建號建物（門牌號碼：臺中市○區○
    ○街七八之四號，權利範圍均各三分之一）。惟上開不動產
    原向國泰人壽保險股份有限公司貸款，目前餘額為新臺幣（
    下同）一百一十萬七千五百七十元。因銀行貸款利率一再調
    升，增加聲請人之負擔，且銀行以相對人為未成年人，無繳
    納貸款利息之能力為由，不接受相對人為貸款人，因而一直
    無法找尋適合銀行辦理增加貸款額度。為方便聲請人辦理增
    加貸款額度，用以支付相對人之生活費、教育費等，只能將
    上開不動產相對人之持分移轉登記予聲請人，俾聲請人辦理
    貸款。爰聲請准聲請人移轉相對人所有上開不動產予聲請人
    。另因相對人尚未成年，其法定代理人即為聲請人，雙方有
    法律上之利害衝突，聲請人並不適任相對人移轉上開不動產
    予聲請人相關事宜之法定代理人，爰聲請選任相對人之姨媽
    楊孫秋雲、鄭孫春美為相對人楊智崴、楊棋崴辦理其名下不
    動產移轉登記予聲請人事宜之特別代理人等語。
貳、按監護人對於受監護人之財產，非為受監護人之利益，不得
    使用、代為或同意處分。監護人為下列行為，非經法院許可
    ，不生效力：一、代理受監護人購置或處分不動產。二、代
    理受監護人，就供其居住之建築物或其基地出租、供他人使
    用或終止租賃。監護人不得以受監護人之財產為投資。但購
    買公債、國庫券、中央銀行儲蓄券、金融債券、可轉讓定期
    存單、金融機構承兌匯票或保證商業本票，不在此限，民法
    第一千一百零一條定有明文。
、經查，聲請人為未成年人即相對人之父，亦為相對人之監護
    人，相對人之母孫于婷已於八十九年四月九日死亡，留有遺
    產，及聲請人為支付相對人之生活與教育費用，須將相對人
    所繼承之不動產移轉登記予聲請人，以利聲請人辦理增加貸
    款額度等情，業據聲請人提出戶籍謄本、親屬系統表、土地
    登記謄本、建物登記謄本、財政部臺灣省中區國稅財產歸屬
    資料清單、貸款資料、扣繳憑單等為證，並經本院依職權查
    詢兩造最近三年之所得資料附卷可稽。另相對人名下不動產
    即座落臺中市○區○村段一八四之三地號土地（面積二一七
    二平方公尺、權利範圍均各三十萬分之一一００），及其上
    同段五八二八建號建物（面積九一．五一平方公尺，權利範
    圍均各三分之一），確有向國泰人壽保險股份有限公司貸款
    並設定抵押權，有土地及建物登記謄本可憑。復核被繼承人
    孫于婷曾向國泰人壽保險股份有限公司貸款並設定抵押權，
    於八十三年十二月一日貸款數額為一百八十萬元，目前貸款
    餘額為一百一十一萬一千九百二十八元，有國泰人壽保險股
    份有限公司一百年十月三十一日國壽字第一００一００九一
    三號函暨所附房屋貸款繳息記錄附卷可稽。是被繼承人孫于
    婷固留有不動產，由聲請人及相對人繼承，惟該不動產尚有
    貸款，須由聲請人負責繳納。本院審酌相對人二人均尚在學
    ，並無謀生能力，有關生活起居及學習費用均由聲請人代為
    支出，而聲請人年收入僅四十餘萬元，名下財產除與相對人
    共同繼承之前揭不動產外，僅有汽車二輛，是本件確有處分
    相對人名下不動產之必要。此外，相對人楊智崴、楊棋崴均
    到庭同意移轉其名下不動產予聲人（本院一百年十一月三日
    訊問筆錄參照），足徵聲請人聲請移轉相對人名下不動產應
    無悖於相對人之利益。綜上所述，本件聲請於法尚無不合，
    應予准許。又為確保抵押不動產所貸之金額為相對人生活教
    育之用，併諭知貸款所得金額，應按相對人楊智崴、楊棋崴
    原有權利範圍之比例分配，並分別存入相對人楊智崴於三信
    商業銀行成功分行0000000000號帳戶內，及相對
    人楊棋崴於三信商業銀行成功分行第0000000000
    號帳戶內金簿00000000000000號帳戶內，附此敘明。
肆、次按父母為其未成年子女之法定代理人。父母之行為與未成
    年子女之利益相反，依法不得代理時，法院得依父母、未成
    年子女、主管機關、社會福利機構或其他利害關係人之聲請
    或依職權，為子女選任特別代理人，民法第一千零八十六條
    定有明文。又該條第二項所定「依法不得代理」係採廣義解
    釋，包括民法第一百零六條禁止自己代理或雙方代理之情形
    ，以及其他一切因利益衝突，法律上禁止代理之情形而言。
伍、相對人既為未成年人，其父即聲請人復係相對人擬進行移轉
    不動產所有權之他方，因父母之行為與未成年子女之利益相
    反，依法不得代理，則揆諸前揭說明，聲請人聲請為相對人
    選任特別代理人，為有理由。而楊孫秋雲、鄭孫春美為相對
    人之姨媽，且渠等均表明同意擔任特別代理人之意願，有戶
    籍謄本及楊孫秋雲、鄭孫春美各自所擬同意書可憑，並經未
    成年人即相對人楊智崴、楊棋崴、關係人楊孫秋雲、鄭孫春
    到庭陳述無訛（本院一百年十一月三日訊問筆錄參照）。從
    而，本院認由楊孫秋雲（女、三十六年十一月二十四日生、
    身分證統一編號：Ｚ000000000號）、鄭孫春美（
    女、三十九年一月十三日生、身分證統一編號：Ｋ0000
    0000號）分別擔任相對人楊智崴、楊棋崴移轉其所有不
    動產予聲請人相關事宜之特別代理人，應屬妥適，爰選任之
    。
陸、依家事非訟事件處理辦法第四條第三項、非訟事件法第一百
    二十二條第三項，裁定如主文。
中    華    民    國   100    年    11    月    25    日
                  家事法庭      法  官  簡賢坤
以上正本係照原本作成。
如對本裁定抗告，須於裁定送達後十日之不變期間內，向本院提
出抗告狀。
中    華    民    國   100    年    11    月    25    日
                                書記官  賴淵瀛